臺灣臺南地方法院刑事裁定　　　　　　　 94年度聲判字第8號
聲　請　人
即告訴人　　乙○○
代理人　　　郭玉山律師
　　　　　　顏婌烊律師
被　　　告　甲○○　男29歲.
上列聲請人因告訴被告恐嚇等案件，不服臺灣高等法院臺南分院
檢察署檢察長駁回再議之處分（九十四年度上聲議字第一三八號
），聲請交付審判，本院裁定如左：
  　主　　文
聲請駁回。
　　理　　由
一、按告訴人不服上級法院檢察署檢察長或檢察總長認再議為無
    理由而駁回之處分者，得於接受處分書後十日內委任律師提
    出理由狀，向該管第一審法院聲請交付審判。法院認為交付
    審判之聲請不合法或無理由者，應駁回之。刑事訴訟法第二
    百五十八條之一、第二百五十八條之三第二項前段，分別定
    有明文。
二、本件聲請人即告訴人乙○○以被告甲○○涉犯刑法第三百零
    四條強制罪嫌、第三百零五條恐嚇罪嫌及第三百四十六條恐
    嚇取財罪嫌，向臺灣臺南地方法院檢察署檢察官提出告訴，
    經該署檢察官偵查後，於民國（下同）九十四年一月二十五
    日以九十四年度偵字第一四八０號為不起訴處分，聲請人不
    服聲請再議，經臺灣高等法院臺南分院檢察署檢察長認不起
    訴處分並無不當，聲請人之再議無理由，於九十四年三月七
    日以九十四年度上聲議字第一三八號處分書駁回再議之聲請
    等情，業經本院調取臺灣臺南地方法院檢察署九十四年度偵
    字第一四八０號卷查證屬實，並有上開案件不起訴處分書及
    臺灣高等法院臺南分院檢察署九十四年度上聲議字第一三八
    號處分書附卷可稽。
三、聲請交付審判意旨以：被告寄存證信函要求於93年7月24日
    下午4時於台南市○○○路八十巷十一弄二二號寺廟，召開
    信徒大會，並要求告訴人開放寺門給信徒入廟內參拜及開會
　　，否則將向法院提出侵占之訴等語，查被告所指之信徒並非
  　告訴人寺廟之信徒，係其另外組織七佛講堂之信徒，該講堂
    與告訴人原非友好，且一般借用場地亦不是如此寫法，被告
    簡直強迫借用寺廟場地，顯然帶有恐嚇味道，告訴人突然接
    到此存證信函，因此心生畏懼，何以不是惡害之通知？又恐
    嚇取財部分，雖然不是金錢財物，但以獲得免支出費用借用
    場地之消極利益，應構成恐嚇取財。綜上所述，被告信函中
　　「如不開廟門讓信徒入內參拜及開會將向法院提出侵占之訴
  　」一語，即脅迫之意思，具備強制罪之要件，使人行無義務
    之事，並使人發生畏怖之結果，亦構成恐嚇罪之要件，原檢
    察官應提起公訴而不起訴，再議亦被駁回，自得依刑事訴訟
    法第二百五十八條之一規定，聲請交付審判等語。
四、按民國九十一年二月八日修正公布之刑事訴訟法，新增第二
    百五十八條之一至之四所規定之「交付審判制度」，係對於
    「檢察官不起訴或緩起訴裁量權」制衡之一種外部監督機制
    ，法院僅就檢察官所為不起訴或緩起訴之處分是否正確加以
    審查，以防止檢察機關濫權；然法院並非檢察官之延伸，並
    不負擔偵查之作為，又為避免法官權限之過度擴張，因而壓
    縮檢察官之控訴權限，甚至形成法官兼任檢審角色之「新糾
    問制」，法院對於聲請交付審判案件之審查，應限於檢察官
　  不起訴處分是否違法。質言之，如檢察官係依據刑事訴訟法
    第二百五十二條規定予以不起訴處分者，應審查該處分是否
    符合該條各款之規定；若係依據同法第二百五十三條規定為
    不起訴處分者，則應審查該處分是否有裁量逾越或裁量濫用
    之情形，若該處分與上開條款規定相符，法院即應依據同法
    第二百五十八條之三第二項前段，以聲請無理由裁定駁回。
五、經查：
　(1)告訴人乙○○對被告甲○○所提上開告訴，主要是以被告寄
　  內參拜及開會，將向法院提出侵占之訴」等語，因認被告之
    行為分別構成恐嚇、強制及恐嚇取財罪嫌云云。然強制罪之
    成立，係行為人以強暴、脅迫之方法使人行無義務之事，始
　　足該當。次按所謂之恐嚇危害安全罪，係行為人以惡害通知
  　使人心生畏怖，即以加害生命、身體、自由、名譽、財產之
　　事，恐嚇他人致生危害於安全者為構成要件。而被告僅係郵
  　寄上開存證信函，並無施以任何強暴、脅迫之非法方法使告
    訴人行無義務之事，是被告所為顯與強制罪之構成要件有間
　　，尚難以該罪相繩。且觀之被告所寄之存證信函係記載「將
　  向法院提出侵占之訴」之文字，而向法院提出告訴，乃民眾
    主張權利之合法、正當行使方式，並非惡害之通知，否則豈
    非向他人提出刑事告訴者，均構成恐嚇罪嫌？是被告寄發存
    證信函之所為，亦與恐嚇危害安全罪之構成要件不符，尚難
　　論以恐嚇罪名。
　(2)另按刑法第346條之恐嚇取財罪，係意圖為自己或第三人不
  　法之所有，以惡害通知使人心生畏怖而交付財物為要件，而
　　觀之被告所寄送存證信函內容，應僅係希望告訴人「開放寺
  　門予信徒入廟內參拜及開會」，並非要告訴人「交付」系爭
　　廟產或該廟任何財物，尚難認被告主觀上有何不法所有之意
  　圖，告訴人如認被告之要求並不適當，置之不理即可，縱然
    被告表示將提出侵占之告訴，然告訴人如無侵占廟產之行為
    ，被告所提告訴，亦將徒勞無功。況且提出告訴並非施加惡
    害之「恐嚇」，已如前述，是被告所為，亦與刑法第346條
　　之恐嚇取財罪構成要件不符，自難以恐嚇取財罪論處。
  (3)綜上所述，本件檢察機關依據偵查結果，認為被告之強制罪
    等罪嫌不能證明，因而為不起訴處分及駁回再議聲請，於事
    實調查程序及相關事證之評價認定，於法均無不合；且本院
    依職權調閱全卷審核結果，亦認本案並未存有應起訴之犯罪
    事實及理由，聲請人猶執前詞，聲請交付審判，其聲請為無
    理由，應予駁回。
六、依刑事訴訟法第二百五十八條之三第二項前段，裁定如主文。
中　　華　　民　　國　　94　　年　　4　　月　　12　　日
　　　　　　　　　刑事第三庭    審判長法　官　陳欽賢
                                      法  官  莊玉熙
                                      法  官  黃光進
以上正本證明與原本無異。
本件不得抗告。
　　　　　　　　　　　　　　　　      書記官　黃子起
中　　華　　民　　國　　94　　年　　4　　月　　12　　日
